臺灣臺南地方法院交通事件裁定　　　　　　　　　　九十三年度交聲字第一四三號
　　移送機關　交通部公路總局嘉義區監理所臺南監理站
　　受處分人
　　即異議人　甲○○
右列受處分人因違反道路交通管理處罰條例案件，對於交通部公路總局嘉義區監理所
臺南監理站民國九十三年三月十五日所為之裁決處分（處分案號：嘉監南字第裁七四
─Ｓ00000000號），聲明異議，本院裁定如左：
    主  文
異議駁回。
    理  由
一、聲明異議意旨略以：如附件聲明異議狀所載。
二、按汽車（含機器腳踏車，下同）駕駛人，爭道行駛，行經無號誌交岔路口及巷道
    不依規定或標誌、標線指示者，處新臺幣六百元以上一千八百元以下罰鍰，道路
    交通管理處罰條例第四十五條第十五款定有明文。次按駕駛人駕駛汽車，應遵守
    道路交通標誌、標線、號誌之指示；車輛行至無號誌之交岔路口，支線道車應暫
    停讓幹線道車先行；「停」標字，用以指示車輛至此必須停車再開，道路交通安
    全規則第九十條前段、第一百零二條第一項第二款前段及道路交通標誌標線號誌
    設置規則第一百七十七條第一項亦分別規定甚明。
三、經查：
  (一)本件異議人即受處分人甲○○係於民國九十二年十二月二十九日十五時許，騎乘
    車牌號碼ＺＶＰ─２１８號輕型機車，沿臺南市○○街九十七號旁之無名巷由北
    往南方向行駛，行經和善街九十七號旁之無名巷與和善街之無號誌交岔路口時，
    未依路面設置「停」標字指示先停車再行進，且其行向係屬支線道車亦未暫停讓
    幹線道車先行即貿然駛出岔路口，因而與證人周美蘭所騎乘沿和善街東向西駛來
    之車號ＧＡ６─６６１號重型機車發生撞擊，而有違反前揭道路交通管理處罰條
    例及道路交通安全規則之事實，業經證人周美蘭到庭明確證述無訛，並有道路交
    通事故現場蒐證照片十四張、道路交通事故現場圖、道路交通事故調查報告表(一)
    、表(二)各一份在卷可憑。
  (二)雖異議人辯稱伊於事發當時確有依標線指示先停車再行駛，且伊當時車速僅十公
    里以下，而本件車禍肇事因素係因證人周美蘭車速過快所致，非可歸責於伊云云
    。惟：按法院受理交通異議案件，乃是對於交通舉發行政處分審查其是否違法
    ，本質上屬於行政爭訟過程，與普通法院審理刑事案件之原則不同。其舉證責任
    之原理，非如刑事案件中，應超越任何合理懷疑始可為有罪判決者之嚴格程度。
    其舉證責任之原理，應與民事訴訟相類似，除有特別規定外，基本上準用民事訴
    訟法，由國家機關與人民二造，各自履行其主觀之舉證責任，在過程中各自提出
    證據；若窮盡各種證據方法，待證結果仍有不明時，則由客觀之舉證責任危險分
    配原則，決定國家機關與人民二造何人應受敗訴危險。此參酌行政訴訟法第一百
    三十六條規定準用民事訴訟法第二百七十七條自明。查原裁決機關交通部公路
    總局嘉義區監理所臺南監理站，裁決異議人甲○○有行經無號誌交岔路口不依標
    線指示行駛之違規事實，乃引據卷附之臺南市警察局南市警交字第Ｓ00000
    000號舉發違反道路交通管理事件通知單一紙為證。而舉發本件違規事件之臺
    南市警察局交通隊係依據前揭之事證及卷附之證人周美蘭於九十二年十二月二十
    九日在臺南市警察局交通隊車禍處理小組所作之警詢筆錄，而查獲並舉發本件違
    規事件，核與證人周美蘭到庭結證之陳述相符。參以證人周美蘭就本件車禍已
    於九十三年四月二十二日與異議人達成和解，其並於次日履行和解契約，給付異
    議人新臺幣四萬元，有臺南市北區調解委員會調解筆錄一份存卷足參；其復到庭
    具結作證以刑罰擔保證述之真實性，衡情度理，其既願意以前揭條件與異議人和
    解，當係無心存嫌隙之虞，且應無甘冒刑法偽證罪責任之風險而恣意誣攀異議人
    之必要，因此，可信賴證人周美蘭之證言為真實。再者，異議人經本院合法傳
    喚卻無故不到庭舉證陳述，有送達證書及報到單各一紙附卷可稽，從而，本於前
    開舉證責任分配原則，異議人主張有利於己之事實，卻未盡舉證之責任，應承擔
    此一不利益認定風險，從而異議人騎車有行經無號誌交岔路口不依標線指示之爭
    道行駛違規行為，即可認定。
  (三)綜上所述，本件異議人有於右述時、地騎乘前開輕型機車而行經無號誌交岔路口
    不依標線指示行駛之違規事實，既可認定，則原處分機關即交通部公路總局嘉義
    區監理所臺南監理站據此引用道路交通管理處罰條例第四十五條第十五款規定，
    裁處異議人罰鍰新臺幣六百元，並依同條例第六十三條第一項第一款之規定，記
    違規點數一點，於法即無違誤。異議人之異議為無理由，應予駁回。
四、據上論斷，應依道路交通案件處理辦法第十九條，裁定如主文。
中      華      民      國      九十三      年    五    月    二十五    日
                                  臺灣臺南地方法院交通法庭
                                      法  官    張  瑛  宗
右正本證明與原本無異
如不服本裁定應於送達後五日內向本院提出抗告狀
                                      書記官    陳  志  德
中      華      民      國      九十三      年    五    月    二十五    日
